臺灣臺南地方法院民事裁定
109年度消債清字第34號
聲  請  人
即 債務 人  林延蒼

上列當事人因消費者債務清理事件，本院裁定如下：
    主  文
聲請人林延蒼自民國一百一十年二月十八日下午五時起開始清算
程序，並命司法事務官進行本件清算程序。
    理  由
一、按債務人不能清償債務或有不能清償之虞者，得依本條例所
    定更生或清算程序，清理其債務；債務人於法院裁定開始更
    生程序或許可和解或宣告破產前，得向法院聲請清算；債權
    人縱為一人，債務人亦得為聲請；債務人對於金融機構負債
    務者，在聲請更生或清算前，應向最大債權金融機構請求協
    商債務清償方案，或向其住、居所地之法院或鄉、鎮、市、
    區調解委員會聲請債務清理之調解；法院開始清算程序之裁
    定，應載明其年、月、日、時，並即時發生效力，消費者債
    務清理條例（下稱消債條例）第3條、第80條、第151條第1
    項、第83條分別定有明文。
二、聲請意旨略以：聲請人即債務人林延蒼因積欠之無擔保或無
    優先權之債務約新臺幣（下同）3,775,000元，為清理債務
    ，前向最大債權金融機構第一商業銀行股份有限公司（下稱
    第一銀行）進行消債條例前置調解，第一銀行雖提出180期
    ，月繳約41,308元之還款方案，但聲請人月收入僅24,000元
    ，經扣除必要支出後，所剩金額實已無法負擔，致該次調解
    並未成立，期望能透過清算程序來處理債務，以便早日擺脫
    債務纏身的惡夢，為此依法向本院聲請清算等語。
三、經查：
  ㈠本件聲請人現積欠無擔保或無優先權之債務總額約15,113,61
    3元，前曾向最大債權金融機構第一銀行聲請進行消債條例
    前置調解，惟調解並未成立等情，業據其提出財團法人金融
    聯合徵信中心查詢當事人綜合信用報告回覆書及本院臺南簡
    易庭108年度南司消債調字第554號調解不成立證明書為證（
    見本院卷第41頁、第135頁至第147頁），並經本院依職權調
    閱上開案件卷宗後查證屬實。從而，聲請人主張其於提起本
    件清算聲請前，已踐行前置調解程序而調解不成立之事實，
    堪予認定。
  ㈡又聲請人主張其名下除有存款餘額329元、價值104,881元之
    富邦人壽保險股份有限公司（下稱富邦人壽）保單解約金外
    ，並無其他財產等情，業據其提出全國財產稅總歸戶財產查
    詢清單、郵政存簿儲金簿、第一銀行活期儲蓄存款存摺、合
    作金庫銀行款存摺、日盛國際商業銀行活期存款存摺、國泰
    世華銀行活期儲蓄存款存摺、富邦人壽保單、富邦人壽109
    年1月31日客綜字第1090131020號函、中華民國人壽保險商
    業同業公會「保險業通報作業資訊系統」資料查詢結果回覆
    書、106及107年年度綜合所得稅各類所得資料清單為證（見
    本院卷第43頁至第75頁），且與新光人壽保險股份有限公司
    於109年11月3日以新壽法務字第1090001698號函所述，聲請
    人並未於該公司投保個人壽險之紀錄，僅有以其為被保險人
    之團體險投保紀錄，故無解約金一情相符（見本院卷第175
    頁），應屬可採。
  ㈢另聲請人主張其於105年4月1日起至今均於第三人川宇實業有
    限公司擔任操作員一職，每月薪資24,000元，屬於消債條例
    所稱之消費者一節，業據其提出服務證明書、107年5月至10
    9年1月之薪資明細單、勞工保險被保險人投保資料表及明細
    為憑（見本院卷第77頁至第99頁、第103頁至第105頁）。是
    本件應以聲請人之月收入24,000元，作為其償債之基礎，應
    堪認定。
　㈣按消債條例第64條之2規定，債務人必要生活費用，以最近1
    年衛生福利部或直轄市政府所公告當地區每人每月最低生活
    費1.2倍定之。又債務人聲請更生或清算時所提財產及收入
    狀況說明書，其表明每月必要支出之數額，與本條例第64條
    之2第1、2項規定之認定標準相符者，毋庸記載原因、種類
    及提出證明文件，亦為消債條例施行細則第21條之1第3項所
    明定。而108年度臺南市每人每月最低生活費為12,388元，
    其1.2倍計算即為14,866元。是聲請人表明每月必要生活費
    用為14,866元，應屬有據。
  ㈤則以聲請人目前每月收入為24,000元，扣除每月必要生活費1
    4,866元後，所剩之9,134元，顯然無法依第一銀行在前揭前
    置調解事件中所提出之清償條件償還債務，縱其名下尚有存
    款餘額329元及富邦人壽保單解約金104,881元之保單，亦不
    足以清償所積欠高達15,113,613元之債務，足認聲請人主張
    其已達不能清償債務之虞，應屬可採。
四、綜上所陳，聲請人係消債條例所規定之消費者，已踐行前置
    調解程序而調解不成立，且綜合聲請人之收入財產及必要生
    活支出之情形，確已達不能清償債務之虞之程度。此外，聲
    請人未經法院裁定開始更生程序或宣告破產之情，有本院民
    事紀錄科查詢表及臺灣高等法院被告前案紀錄表在卷可憑，
    業經本院依職權調閱本院109年度消債更字第21號卷後查證
    無訛（見該卷第58頁至第59頁），則聲請人聲請清算，應屬
    有據，爰裁定如主文所示。
五、末按，法院裁定開始更生或清算程序後，得命司法事務官進
    行更生或清算程序，必要時得選任律師、會計師或其他適當
    之自然人或法人一人為監督人或管理人，消債條例第16條第
    1項定有明文。本件既經本院裁定開始清算程序，爰併依前
    開規定，命司法事務官進行清算程序。
中　　華　　民　　國　　110 　年　　2 　　月　　18　　日
              消債法庭法  官　劉秀君
以上正本係照原本作成。
本裁定不得抗告。
本裁定已於民國110年2月18日下午5時公告。
中　　華　　民　　國　　110 　年　　2 　　月　　18　　日
                      書記官  王美韻